【裁判字號】    89,交易,507
【裁判日期】    900608
【裁判案由】    過失傷害
【裁判全文】
臺灣板橋地方法院刑事判決                        八十九年度交易字第五○七號
    公  訴  人  臺灣板橋地方法院檢察署檢察官
    被      告  甲○○
右列被告因過失傷害案件，經檢察官提起公訴（八十九年度偵字第六二九七號），本
院判決如左：
    主  文
甲○○因過失傷害人，處拘役參拾日，如易科罰金，以參佰元折算壹日。
    事  實
一、甲○○於民國八十九年二月十五日上午八時十五分許，駕駛車牌號碼Ｔ八－四九
    五八號自用小客車，沿臺北縣五股縣四維路底往三重方向行駛，途經四維路底之
    Ｔ字型路口時，本應注意汽車行進中，駕駛人應注意車前狀況，隨時採取必要安
    全措施，以防止危險之發生，行經有閃光黃燈指示之路口時，更應注意減速小心
    通過，而依當時路況無障礙，且視線、視距良好，並無不能注意之情事，竟疏未
    遵行路口閃光黃燈之警示，減速並注意隨時採取防免危險發生之必要措施，貿然
    通過該路口，適有乙○○騎乘車牌號碼ＱＫＧ－三一○號機車，沿四維路底支道
    上由蘆洲往三重方向，欲左轉行經該路口，亦未注意應注意車前狀況，及遵照路
    口閃紅燈之指示，先行停車讓幹道上行駛之直行車優先通行後再續行，率爾左轉
    ，致甲○○所駕駛之自用小客車左側，與乙○○騎乘之機車右側發生擦撞，乙○
    ○因而人車倒地，並受有右鎖骨骨折之傷害。
二、案經乙○○訴由臺北縣警察局蘆洲分局報請臺灣板橋地方法院檢察署檢察官偵查
    起訴。
    理  由
一、訊據被告甲○○固不否認有於右揭時、地駕駛自用小客車肇事，致告訴人乙○○
    受傷之事實，惟矢口否認其有任何過失犯行，辯稱：伊係遵從當時在路口指揮交
    通之員警指揮而行進，行經路口時並未見到有左轉之機車，而因告訴人未遵守交
    通警察之指揮，逕而違規左轉，致其所騎機車之車頭撞上伊所駕自用小客車左側
    車門後倒地受傷，本件肇事既係出於告訴人違規所致，伊自無過失云云。惟查：
    右揭犯罪事實，業據告訴人指訴歷歷，且有道路交通事故調查報告表、現場及車
    損照片等在卷可稽，而核以照片所示被告自用小客車之車損情形，其小客車之左
    側前、後車門交接處，有明顯之擦、刮痕跡，並非出於單一撞擊點所致，顯非如
    被告所辯係由告訴人機車前方撞擊被告小客車左側所造成，當係出於兩車由側面
    擦、刮所致，此除有車損照片十七禎在卷足示外，更據檢察官勘驗時，比對兩車
    高度、長、寬、及詳勘車損情況詳明（參見臺灣板橋地方法院檢察署八十九年七
    月十日勘驗筆錄），足認被告所辯之車輛撞擊方向並不實在。又被告辯稱伊當時
    係遵照交通警察指揮，故其依指示行進自無過失可言云云，然據當時路口執勤員
    警謝東慶查證，本件肇事事故發生之路口，在當時就幹道方向車輛（即被告行進
    方向）係以閃黃燈號誌示警，就支道方向車輛（即告訴人行進方向）係以閃紅燈
    號誌示警，而當時路口指揮係由義交郭玉、康志銘等二人負責；而經證人康志銘
    結證稱：當時車流量已減少，故原本在該址負責指揮交通之義交人員先在一旁休
    息，路口直行車之號誌為閃光黃燈、左轉車之號誌為閃光紅燈，直行車及左轉車
    均可行駛；伊聽到碰撞聲後上前查看，當時機車騎士聲稱沒事，後來自小客車之
    駕駛人仍將之送醫急救，至於確實之撞擊點則不清楚等語；證人郭玉證稱：當時
    確實有直行車及左轉彎車在行駛等語（參見臺灣板橋地方法院檢察署八十九年八
    月七日、八月二十五日訊問筆錄）。足認被告所辯事故發生係因為告訴人未遵循
    交通指揮貿然左轉云云，顯然不實。而按駕駛人應注意車前狀況，隨時採取必要
    安全措施；又閃光黃燈表示「警告」，車輛應減速接近，注意安全，小心通過，
    道路交通安全規則第九十四條第三款、道路交通標誌標線號誌設置規則第二百十
    一條第一項第一款分別定有明文，而依本件肇事時、地之天候、路況皆良好，被
    告亦無不能注意之情事，其疏未注意採取必要安全措施，亦未遵循閃光黃燈減速
    慢行之指示，貿然前進而擦撞左轉之告訴人機車，其有過失堪以認定。雖告訴人
    未遵循路口閃紅燈警示暫停讓行，即貿然左轉，就本件肇事不無過咎，然與被告
    過失犯行之認定無涉，被告自不得藉告訴人之過失為免責之推託。且本件肇事事
    故先後送請臺灣省臺北縣區車輛行車事故鑑定委員會鑑定，及臺灣省車輛行車事
    故鑑定委員會覆議，均認被告行經閃黃燈路口，未注意車前狀況為肇事次因，此
    有臺灣省臺北縣區車輛行車事故鑑定委員會北鑑字第九○○一九五號鑑定意見書
    、臺灣省車輛行車事故覆議鑑定委員會九十年五月十五日府覆議字第九○○七○
    ○號函所附覆議意見書附卷可參，更足論佐被告過失之責。而告訴人因被告前揭
    過失行為，受有右鎖骨骨折之傷害，有臺北市立中興醫院出具之診斷證明書一紙
    附卷，足證被告過失行為與告訴人所受傷害間有相當因果關係。綜上所論，本案
    事證已臻明確，被告犯行堪以認定。
二、核被告所為，係犯刑法第二百八十四條第一項前段之過失傷害罪。爰審酌被告並
    無前科，有臺灣高等法院檢察署刑案紀錄簡覆表在卷可稽，其僅因一時疏失罹犯
    本罪，惡性非重，惟其遲未賠償告訴人所受傷害，且衡其犯罪所生危害、手段等
    一切情狀，量處如主文所示之刑。又刑法第四十一條業於九十年一月四日經立法
    院修正通過，並經總統於九十年一月十日公布，而於同年一月十二日生效施行，
    其修正條文為：「犯最重本刑為五年以下有期徒刑以下之刑之罪，而受六個月以
    下有期徒刑或拘役之宣告，因身體、教育、職業、家庭之關係或其他正當事由，
    執行顯有困難者，得以一元以上三元以下折算一日，易科罰金。但確因不執行所
    宣告之刑，難收矯正之效，或難以維持法秩序者，不在此限。」「併合處罰之數
    罪，均有前項情形，其應執行之刑逾六月者，亦同」，核與修正前刑法第四十一
    條相較，修正後條文顯較有利於被告，故本件於宣告如主文所示拘役刑外，並適
    用修正後刑法第四十一條第一項前段規定，諭知其易科罰金之折算標準。
據上論斷，應依刑事訴訟法第二百九十九條第一項前段、刑法第二條第一項前段、第
二百八十四條第一項前段、第四十一條第一項前段，罰金罰鍰提高標準條例第一條前
段、第二條，判決如主文。
本案經檢察官洪家原到庭執行職務。
中      華      民      國      九十      年      六      月     八     日
                                  臺灣板橋地方法院交通法庭
                                          法  官  林漢強
右正本證明與原本無異。
如不服本判決，應於判決送達後十日內，向本院提出上訴狀。
                                          書記官  黃大千
中      華      民      國      九十      年      六      月     八     日
附錄本件論罪科刑所用法條全文：
刑法第二百八十四條
因過失傷害人者，處六月以下有期徒刑、拘役或五百元以下罰金，致重傷者，處一年
以下有期徒刑、拘役或五百元以下罰金。
從事業務之人，因業務上之過失傷害人者，處一年以下有期徒刑、拘役或一千元以下
罰金，致重傷者，處三年以下有期徒刑、拘役或二千元以下罰金。


司法院資訊處製作；財團法人民間司法改革基金會備份。
